臺灣臺中地方法院民事判決
111年度國字第11號
原      告  鄭竹芸  
訴訟代理人  韓國銓律師
被      告  臺中市清水地政事務所

法定代理人  吳志偉  
訴訟代理人  陳怡婷律師
上列當事人間請求國家賠償事件，本院於民國111年7月4日言詞
辯論終結，判決如下：
    主    文
一、原告之訴駁回。
二、訴訟費用由原告負擔。
    事實及理由
壹、程序方面：
一、按依國家賠償法請求損害賠償時，應先以書面向賠償義務機
    關請求之；又賠償義務機關拒絕賠償，或自提出請求之日起
    逾30日不開始協議，或自開始協議之日起逾60日協議不成立
    時，請求權人得提起損害賠償之訴，國家賠償法第10條第1
    項、第11條第1項前段分別定有明文。
二、查原告前以國家賠償請求書向被告請求損害賠償，經被告以
    案號：111-04拒絕賠償理由書拒絕賠償，有該拒絕賠償理由
    書影本在卷可憑(見本院卷第35至37頁)。是以，原告提起本
    件國家賠償訴訟前，已踐行書面請求協議賠償程序，於法即
    無不合，先予敘明。
貳、實體方面：
一、原告主張：
　㈠原告於民國94年1月21日以買賣為原因，取得臺中市○○區○○段
    000地號土地（下稱系爭土地）之應有部分20分之8。嗣原告
    及系爭土地之其他共有人許家豪、許家源、許錦仁、許俊仁
    、許耀仁於110年4月27日與訴外人何有羿、柳惠文簽訂土地
    買賣契約書（下稱系爭買賣契約），就系爭土地登記面積25
    40平方公尺，約定每坪以新臺幣（下同）11萬7000元將其等
    應有部分出售予何有羿、柳惠文，惟被告於110年5月24日鑑
    界後發現系爭土地面積短少100平方公尺，故原告及系爭土
    地之其他共有人與何有羿、柳惠文於110年5月29日成立補充
    協議書（下稱系爭協議書），約定系爭土地之買賣價金以24
    40平方公尺計價，原告因此受有損害141萬5700元損害。
　㈡系爭土地係被告於64年12月15日逕為分割而來，登記面積254
    0平方公尺應屬登記錯誤，原告信賴該登記錯誤之面積而買
    受，並於出賣系爭土地時因面積短少100公尺，而受有價金
    損害141萬5700元，爰依土地法第68條第1項之規定，請求被
    告負損害賠償之責等語，並聲明：被告應給付原告141萬570
    0元及自起訴狀繕本送達翌日起至清償日止，按週年利率百
    分之5計算之利息。
二、被告則以：
  ㈠臺中市○○區○○段000地號土地原登記面積為2871平方公尺，於
    64年2月15日逕為分割為系爭土地、同段981之1、981之2地
    號土地，面積分別為2540平方公尺、163平方公尺、168平方
    公尺，面積合計仍為2871平方公尺，並無土地法第68條登記
    錯誤之情形。
  ㈡系爭土地係因早期辦理農地重劃，受限於時間、設備與技術
    而造成圖簿與實際面積不符，被告已依「臺中市早期農地重
    劃區地籍不符處理原則」補償161萬元差額地價予土地所有
    權人何有羿、柳惠文。
  ㈢另原告於108年3月4日即已知悉系爭土地有圖簿與實際面積不
    符，應辦理面積更正之情形，原告遲至111年2月14日始請求
    國家賠償，已罹於請求權時效等語，並聲明：原告之訴駁回
    。
三、本院之判斷
　㈠查原告原為系爭土地共有人，與其他共有人許家豪、許家源
    、許錦仁、許俊仁、許耀仁於110年4月27日與何有羿、柳惠
    文簽訂系爭買賣契約，就系爭土地登記面積2540平方公尺，
    約定以每坪11萬7000元將其應有部分出售予何有羿、柳惠文
    ；系爭土地於110年5月24日鑑界後發現面積應為2440平方公
    尺，故原告及系爭土地之其他共有人與何有羿、柳惠文於11
    0年5月29日成立系爭協議書，約定系爭土地之買賣價金以24
    40平方公尺計價等節，為兩造所不爭執，且有系爭買賣契約
    、系爭協議書在卷可稽（見本院卷第19至26頁），堪信為真
    實。
　㈡依系爭協議書第二條第二項之約定：俟辦理產權移轉登記完
    成後，系爭土地權利義務均由新所有權人概括承受（見本院
    卷第24頁），而系爭土地業於110年6月16日辦理移轉登記為
    何有羿、柳惠文所有，自此系爭土地之權利義務即由何有羿
    、柳惠文概括承受，因系爭土地登記面積短少所能獲得之補
    償或賠償，亦已由何有羿、柳惠文於110年7月6日向被告申
    請面積更正，並領得差額地價161萬元，此見申請書、臺中
    市政府地政局110年12月20日中市地劃二字第1100054223號
    函所載「本案經清水所檢測核算結果，海濱段981地號土地
    之地籍圖計算面積為2440平方公尺，較登記面積2540平方公
    尺減少100平方公尺，確實有圖簿面積不符情形。依上開處
    理原則規定...計算本案應發給之差額地價為161萬元...。
    」可明（見本院卷第69、71頁），原告已無權利可得主張，
    從而，原告依土地法第68條第1項請求被告賠償價金損害141
    萬5700元及法定遲延利息，即無所據。
四、綜上所述，原告依土地法第68條第1項之規定，請求被告賠
    償141萬5700元，及自起訴狀繕本送達翌日起至清償日止，
    按週年利率百分之5計算之利息，為無理由，應予駁回。
五、本件事證已臻明確，兩造其餘攻擊、防禦方法及所提出之各
    項證據資料，核與判決結果不生影響，爰不逐一論述，附此
    敘明。
六、訴訟費用負擔依據：民事訴訟法第78條。
中　　華　　民　　國　　111 　年　　9 　　月　　15　　日
                  民事第二庭    法  官  吳怡嫺
正本係照原本作成。
如對本判決上訴，須於判決送達後20日內向本院提出上訴狀。如
委任律師提起上訴者，應一併繳納上訴審裁判費。
中　　華　　民　　國　　111 　年　　9 　　月　　16　　日
                                書記官  林佩倫